臺灣高等法院臺中分院民事判決
110年度上易字第546號
上  訴  人  許明輝  
訴訟代理人  楊俊彥律師
複  代理人  陳佳函律師
被  上訴人  吳素貞  


上列當事人間請求清償借款事件，上訴人對於中華民國110年9月
23日臺灣臺中地方法院110年度訴字第58號第一審判決提起上
訴，本院於111年4月27日言詞辯論終結，判決如下：
    主  文
上訴駁回。
第二審訴訟費用由上訴人負擔。
    事實及理由
一、上訴人主張：伊與被上訴人係在臺中市龍井區金鑾殿道場（
    下稱金巒殿道場）修習而結識，被上訴人於民國108年3月27
    日前某日，以其女兒０００拍攝偶像劇需資金周轉為由，向上
    訴人借款新臺幣（下同）120萬元，上訴人因與被上訴人熟
    識而同意借款予被上訴人，陸續於108年3月27日、3月29日
    、4月1日各交付40萬元予被上訴人，且由被上訴人出具收據
    簽收，並約定被上訴人應於108年10月8日清償120萬元，惟
    被上訴人迄今仍未還款。爰依消費借貸之法律關係，請求被
    上訴人給付120萬元本息等語（原審為上訴人敗訴之判決，
    上訴人聲明不服，提起上訴）。並上訴聲明：原判決廢棄；
    被上訴人應給付上訴人120萬元，及自支付命令送達翌日起
    至清償日止，按年息5％計算之利息。
二、被上訴人則以：０００經營之麗象影業有限公司（下稱麗象公
    司）因拍攝旗艦電視劇「腦波小姐」欠缺資金，對外尋求投
    資人參與投資，上訴人在金巒殿道場執筊請示神明後，決定
    以其兒子即訴外人０００之名義參與投資，上訴人乃於108年3
    月27日、3月29日、4月1日各交付40萬元予伊，委由伊代為
    轉交予麗象公司，伊已全數轉交麗象公司，並由麗象公司與
    ０００簽立投資協議書，兩造間並未成立消費借貸關係，上訴
    人或０００與麗象公司間之投資關係與伊無關等語，資為抗辯
    。
三、本院之判斷： 
  ㈠按稱消費借貸者，謂當事人一方移轉金錢或其他代替物之所
    有權於他方，而約定他方以種類、品質、數量相同之物返還
    之契約，民法第474條第1項定有明文。是以消費借貸，因交
    付金錢之原因多端，除有金錢之交付外，尚須本於借貸之意
    思而為交付，方克成立。倘當事人主張與他方有消費借貸關
    係存在者，自應就該借貸意思互相表示合致及借款業已交付
    之事實，均負舉證之責任，其僅證明有金錢之交付，未能證
    明借貸意思表示合致者，仍不能認為有該借貸關係存在（最
    高法院81年度台上字第2372號、98年度台上字第1045號判決
    參照）。上訴人主張兩造間有120萬元之借貸契約，被上訴
    人固不否認上訴人有交付120萬元，惟否認兩造間有消費借
    貸之合意，自應由上訴人舉證證明。
  ㈡據上訴人所提出由被上訴人簽署之3張收據，僅記載「收據 
    、茲收到許明輝先生交付新臺幣肆拾萬元整，確實無誤，特
    立此據，以為憑證」等語（支付命令卷9頁），此外別無關
    於借款、利息或清償期等足認係借款意思之記載，尚無從證
    明兩造就上訴人所交付之120萬元有消費借貸之合意。又證
    人即兩造於金巒殿道場之同修０００於原審證稱：被上訴人是
    向大家稱０００已拍攝完電視劇「腦波小姐」，但欠缺製作動
    畫之資金，詢問大家是否願意幫忙，並表示若投資100萬元
    ，會還115萬元，吳素貞拿他女兒簽發115萬元本票給我，許
    明輝借吳素貞120萬元等語（原審卷57至58頁），復證稱：
    「（問：吳素貞有沒有跟你或其他到場的人說，她是替她女
    兒向大家借錢，而不是她自己要向大家借錢？）對，她有這
    樣講」等語（原審卷59頁）。據證人０００上開證述，究係上
    訴人、０００抑或麗象公司為借款人，其證述前後不一，難以
    證明兩造就該120萬元確有借貸之合意。另證人即金巒殿道
    場之住持０００於本院證稱：在金巒殿道場修行時，被上訴人
    曾提及０００拍攝電視劇「腦波小姐」欠缺後製費用，故以舉
    行說明會方式籌措資金，起初係以借款之名義，伊不清楚後
    來如何演變為投資，因為伊未參加說明會，故未聞及被上訴
    人請信眾借款給被上訴人，也沒有印象被上訴人表示半年後
    是何人要還款與信眾等語（本院卷54至56頁），證人０００既
    未實際參與前開說明會，對於被上訴人係自身或代他人向上
    訴人籌措資金均不清楚，亦無從憑其證述遽認兩造間有借款
    之合意。另上訴人前曾據麗象公司出具之投資協議書，主張
    麗象公司向其借款120萬元，向臺灣臺北地方法院（下稱臺
    北地院）聲請對麗象公司核發支付命令等情，有支付命令聲
    請狀、投資協議書可證（臺灣臺北地方法院109司促字第200
    08號卷1至3頁，影印外放），上開投資協議書所載甲方為許
    勝鑫，且上訴人自承其向臺北地院聲請核發支付命令之120
    萬元與本件係同一筆款項（本院卷104頁），故被上訴人辯
    稱上訴人交付120萬元，係上訴人以其子許勝鑫之名義參與
    麗象公司拍攝戲劇之投資款，並非被上訴人向上訴人借款，
    非不足採信。上訴人主張兩造間就其所交付之120萬元有借
    貸合意，難認實在。
四、綜上所述，上訴人依消費借貸之法律關係，請求被上訴人給
    付上訴人120萬元，及自支付命令送達翌日起至清償日止，
    按年息5％計算之利息，為無理由，不應准許。原審所為上訴
    人敗訴之判決，核無不合。上訴意旨指摘原審判決不當，求
    予廢棄改判，為無理由，應予駁回。
五、本件事證已臻明確，兩造其餘之攻擊或防禦方法及所用之證
    據，經本院斟酌後，認為均不足以影響本判決之結果，爰不
    逐一論列。
六、據上論結，本件上訴為無理由，依民事訴訟法第449條第1項
    、第78條，判決如主文。
中　　華　　民　　國　　111 　年　　5 　　月　　18　　日
        　　   民事第八庭     審判長法　官  杭起鶴
　　　　　　　　　　　　　　        法  官  羅智文
　　　　　　　　　　　　　　　      法　官  吳國聖
正本係照原本作成。       
不得上訴。
                                    書記官  金珍華
　　　　　　　　　　　　　　　　　　
中　　華　　民　　國　　111 　年　　5 　　月　　18　　日